臺灣彰化地方法院刑事判決　　　　　　　95年度交訴字第95號
公　訴　人　臺灣彰化地方法院檢察署檢察官
被　　　告　丙○○
　　　　　　　　　　　號
上列被告因公共危險等案件，經檢察官提起公訴（九十五年度撤
緩偵字第三八號），本院合議庭認有刑事訴訟法第二百七十三條
之一第一項之情形，裁定改由受命法官獨任進行簡式審判程序，
判決如下：
    主  文
丙○○服用酒類，不能安全駕駛動力交通工具而駕駛，處有期徒
刑月；又駕駛動力交通工具肇事，致人受傷而逃逸，處有期徒
刑柒月；應執行有期徒刑玖月。緩刑年。
    犯罪事實
一、丙○○於民國94年6月13日某不詳時間，在彰化縣秀水鄉19
    公墓百姓公廟與友人一起飲用純米酒約二杯後，已達不能安
    全駕駛動力交通工具之程度，竟仍騎乘車牌號碼HSY-708號
    重型機車，沿彰化縣福興鄉○○村○○街西往東方向行駛，
    行經該路段16-8號大崙幹41Y2電線桿前時，適有甲○○騎乘
    車牌號碼IDF-218號重型機車，沿該路段同向行駛在前，丙
    ○○應注意車前狀況，而依當時情形又無不能注意之情事，
    竟因酒醉致操控能力降低而疏未注意，貿然前行，致其機車
    之左側照後鏡處，與甲○○所騎乘機車之右側照後鏡處發生
    碰撞，甲○○因而人車倒地跌落路旁之排水溝，致其頭部、
    手、腳均受有擦傷 (丙○○所涉過失傷害部分，未據甲○○
    提出告訴)。詎丙○○肇事後未留在肇事現場為即時救護、
    避免後車再度撞擊或協助相關人員迅速處理事故，竟騎車逃
    逸，嗣經王東慶報警處理，為警循線查獲，並於同日18時50
    分許，測得丙○○呼氣中酒精濃度達每公升0.94毫克，始查
    悉上情。
二、案經彰化縣警察局鹿港分局報告臺灣彰化地方法院檢察署檢
    察官偵查起訴。
    理    由
一、上開犯罪事實，業據被告丙○○於偵查及本院審理時坦承不
    諱，核予證人甲○○於警詢及偵查中之證述，及證人王東慶
    於警詢中之證述相符，復有刑法第185條之3案件測試觀察記
    錄表1份、鹿港分局道路交通事故當事人酒精測定紀錄表1份
    、彰化縣警察局重大交通事故紀錄初報及結報單各1份、道
    路交通事故現場圖1份、道路交通事故調查報告表2份、彰化
    縣警察局舉發違反道路交通管理事件通知單影本1紙、現場
    及車損照片12張附卷可稽。本件事證明確，被告上開犯行，
    均堪以認定。
二、被告行為後，刑法及刑法施行法業於九十四年二月二日經總
    統以華總一義字第０九四０００一四九０一號令修正公布，
    並於九十五年七月一日施行。按行為後法律有變更者，適用
    行為時之法律，但行為後之法律有利於行為人者，適用最有
    利於行為人之法律，現行刑法第二條第一項定有明文。此條
    規定乃與刑法第一條罪刑法定主義契合，而貫徹法律禁止溯
    及既往原則，係規範行為後法律變更所生新舊法律比較適用
    之準據法，是刑法第二條本身雖經修正，但刑法第二條既屬
    適用法律之準據法，本身尚無比較新舊法之問題，應一律適
    用裁判時之現行刑法第二條規定以決定適用之刑罰法律，先
    予辨明。又以本次刑法修正之比較新舊法，應就罪刑有關之
    共犯、未遂犯、想像競合犯、牽連犯、連續犯、結合犯，以
    及累犯加重、自首減輕暨其他法定加減原因（如身分加減）
    與加減例等一切情形，本於統一性及整體性原則，綜其全部
    罪刑之結果而為比較，亦有最高法院九十五年度第八次刑庭
    會議決議可資參照。經查：
（一）查被告行為後，業已增訂刑法施行法第一條之一，並規定
      ：「中華民國九十四年一月七日刑法修正施行後，刑法分
      則編所定罰金之貨幣單位為新臺幣。九十四年一月七日刑
      法修正時，刑法分則編未修正之條文定有罰金者，自九十
      四年一月七日刑法修正施行後，就其所定數額提高為三十
      倍。但七十二年六月二十六日至九十四年一月七日新增或
      修正之條文，就其所定數額提高為三倍」，是就本件刑法
      第一百八十五條之三中，有關於罰金刑處罰之規定，即有
      就新舊法比較之必要，惟經比較增訂之刑法施行法第一條
      之一與被告行為時之罰金罰鍰提高標準條例第一條前段、
      現行法規所定貨幣單位折算新台幣條例第二條結果，二者
      規定適用之結果並無不同，則本件即依被告行為時之舊法
      即依罰金罰鍰提高標準條例第一條前段為法條適用之依據
      ，附此敘明。
（二）被告行為後，刑法第三十三條第五款業於九十四年二月二
      日以華總一義字第０九四０００一四九０一號令修正公布
      ，並自九十五年七月一日起施行；修正後刑法第三十三條
      第五款規定「罰金：新臺幣一千元以上，以百元計算之。
      」，與修正前刑法第三十三條第五款規定「罰金：一元以
      上。」不同。比較新舊法結果，以舊法較有利於行為人，
      新法並無對被告較為有利之情形，故依刑法第二條第一項
      前段規定，本案關於刑法第一百八十五條之三之法定刑罰
      金部分，自應適用行為時之法律即修正前刑法第三十三條
      第五款規定決定其罰金部分之法定刑。
（三）再查被告行為後，刑法第五十一條業於九十四年一月七日
      修正公布，並於九十五年七月一日施行，修正前刑法第五
      十一條第五款規定：「宣告多數有期徒刑者，於各刑中之
      最長期以上，各刑合併之刑期以下，定其刑期。但不得逾
      二十年」，修正後刑法第五十一條第五款則規定：「宣告
      多數有期徒刑者，於各刑中之最長期以上，各刑合併之刑
      期以下，定其刑期。但不得逾三十年」。比較新舊法結果
      ，修正後刑法並非較有利於被告，依刑法第二條第一項前
      段之規定，自應依修正前刑法第五十一條第五款之規定，
      定其應執行之刑。
（四）綜合上述修正前後刑法第三十三條第五款、第五十一條第
      五款及刑法施行法第一條之一適用情形綜合比較結果，修
      正後刑法及刑法施行法之規定並非較有利於被告，參酌修
      正後刑法第二條第一項前段、但書規定之「從舊從輕」原
      則，本案應適用修正前刑法及罰金罰鍰提高標準條例第一
      條前段為法條適用之依據。
四、按刑法第一百八十五條之四之駕駛動力交通工具肇事逃逸罪
    ，於八十八年四月二十一日經總統令公布，而本罪增訂之立
    法理由，乃「為維護交通安全，加強救護，減少被害人之死
    傷，促使駕駛人於肇事後，能使被害人即時救護，特增設本
    條」，立法者認駕駛人駕車肇事後，倘能將被害人即時救護
    ，或留在現場處理，避免後車再次撞擊傷者，均可減輕或避
    免被害人之傷亡，此攸關社會大眾生命、身體之安全，因而
    將駕車肇事逃逸行為，明文規定為犯罪行為加以處罰。本條
    既是在防止逃逸行為所產生之抽象危險，因此所謂「逃逸」
    ，應非指行為人有積極「逃亡、隱匿」等阻礙犯罪偵查行為
    ，而係指行為人不留在肇事現場為即時救護、避免後車再度
    撞擊或協助相關人員迅速處理事故而離去之行為，蓋此一離
    去行為可能使因肇事所發生之損害有再度擴大之危險（最高
    法院九十五年度台上字第二一九三號裁判意旨參照）。查被
    告酒後駕車，並於駕車肇事後，未留在肇事現場為即時救護
    、避免後車再度撞擊或協助相關人員迅速處理事故，竟騎車
    逃逸。核被告所為，係犯刑法第一百八十五條之三服用酒類
    不能安全駕駛動力交通工具而駕駛罪及同法第一百八十五條
    之四駕駛動力交通工具肇事，致人傷害而逃逸罪。被告服用
    酒類，不能安全駕駛動力交通工具而駕駛之犯行及駕駛動力
    交通工具肇事，致人傷害而逃逸之犯行，犯意各別，應予分
    論併罰。爰審酌被告明知飲酒後，已達不能安全駕駛動力交
    通工具之狀態，竟無視於其他用路人可能遭受之生命、身體
    威脅，僅圖一己往來交通之便而酒醉駕車，對於道路公共安
    全已生顯著之危險，且於酒醉駕車肇事後，即將車輛駛離肇
    事現場，未留在肇事現場為即時救護、避免後車再度撞擊或
    協助相關人員迅速處理事故而離去之行為，所生之危害重大
    ，兼衡及被告素行，犯後坦承犯行，犯後態度尚佳等一切情
    狀，分別量處如主文所示之刑，並定其應執行之刑，以資懲
    儆。另查，被告前未曾受有期徒刑以上刑之宣告，有臺灣彰
    化地方法院檢察署刑案資料查註紀錄表、臺灣高等法院被告
    前案紀錄表各1份附卷可稽，被告因一時失慮致觸法網，犯
    後復已與被害人達成和解，被害人亦表示原諒（件94年偵字
    第7131號卷第10頁），經此偵查及審判程序後，應知戒慎而
    無再犯之虞，本院認對其所宣告之刑以暫不執行為適當，併
    予宣告緩刑3年（被告行為後，刑法第七十四條關於緩刑之
    規定，雖亦於94年2月2日修正公布，並於95年7月1日施行，
    然犯罪在新法施行前，新法施行後，緩刑之宣告，應適用新
    法第七十四條第一項第一款之規定）。
據上論斷，應依刑事訴訟法第二百七十三條之一第一項、第二百
九十九條第一項前段，刑法第二條第一項前段、第一百八十五條
之三、第一百八十五條之四、修正前刑法第五十一條第五款、刑
法第七十四條第一項第一款，判決如主文。
本案經檢察官乙○○到庭執行職務。
中　　華　　民　　國　　96　　年　　5　　月　　18　　日
                  交通法庭       法  官  吳俊螢
以上正本證明與原本無異。
如不服本判決，應於送達後十日內向本院提出上訴狀（須附繕
本），上訴於台灣高等法院台中分院。
告訴人或被害人對於判決如有不服具備理由請求檢察官上訴者，
其上訴期間之計算係以檢察官收受判決正本之日期為準。
中　　華　　民　　國　　96　　年　　5　　月　　18　　日
                                 書記官  林怡吟
附錄論罪科刑法條
中華民國刑法第185條之3
（重大違背義務致交通危險罪）
服用毒品、麻醉藥品、酒類或其他相類之物，不能安全駕駛動力
交通工具而駕駛者，處1年以下有期徒刑、拘役或3萬元以下罰金
。
中華民國刑法第185條之4
駕駛動力交通工具肇事，致人死傷而逃逸者，處6月以上5年以下
有期徒刑。
